【裁判字號】    98,上訴,3980
【裁判日期】    990317
【裁判案由】    違反槍砲彈藥刀械管制條例等
【裁判全文】
臺灣高等法院刑事判決                98年度上訴字第3980號
上  訴  人
即  被  告  乙○○
選任辯護人  舒建中律師
上  訴  人
即  被  告  甲○○
選任辯護人  蘇清文律師
上列上訴人因違反槍砲彈藥刀械管制條例案件，不服臺灣臺北地
方法院97年度重訴字第81號、98年度重訴緝字第8號，中華民國
98年6月5日、98年8月13日第一審判決（起訴案號：臺灣臺北地
方法院檢察署97年度偵字第11308號、第13096號），提起上訴，
本院判決如下：
    主  文
原判決關於乙○○、甲○○未經許可持有手槍、恐嚇危害安全部
分暨執行刑部分均撤銷。
乙○○未經許可，寄藏手槍，累犯，處有期徒刑伍年肆月，併科
罰金新臺幣拾伍萬元，罰金如易服勞役，以新臺幣壹仟元折算壹
日。扣案具有殺傷力之捷克CZ廠100型制式半自動手槍壹把（含
彈匣壹個，槍枝管制編號0000000000號）及制式子彈
陸顆均沒收；又共同以加害自由之事，恐嚇他人致生危害於安全
，累犯，處有期徒刑陸月。應執行有期徒刑伍年陸月，併科罰金
新臺幣拾伍萬元，罰金如易服勞役，以新臺幣壹仟元折算壹日。
扣案具有殺傷力之捷克CZ廠100型制式半自動手槍壹把（含彈匣
壹個、槍枝管制編號0000000000號）及制式子彈陸顆
均沒收。
甲○○共同未經許可，持有手槍，處有期徒刑伍年肆月，併科罰
金新臺幣拾伍萬元，罰金如易服勞役，以新臺幣壹仟元折算壹日
。扣案具有殺傷力之捷克CZ廠100型制式半自動手槍壹把（含彈
匣壹個，槍枝管制編號0000000000號）及制式子彈陸
顆均沒收；又共同以加害自由之事，恐嚇他人致生危害於安全，
處有期徒刑陸月。應執行有期徒刑伍年陸月，併科罰金新臺幣拾
伍萬元，罰金如易服勞役，以新臺幣壹仟元折算壹日。扣案具有
殺傷力之捷克CZ廠100型制式半自動手槍壹把（含彈匣壹個，槍
枝管制編號0000000000號）及制式子彈陸顆均沒收。
    事  實
一、乙○○曾於民國96年間因重利案件，經臺灣基隆地方法院以
    96年度基簡字第456號判決判處有期徒刑二月確定，甫於96
    年6月11日易科罰金執行完畢。詎仍不知悔改，其明知未經
    主管機關許可，不得持有或寄藏具殺傷力之手槍及子彈，竟
    於93年間，在臺北縣中和市○○○路或環河西路上某河邊公
    園，受真實年籍不詳之友人「蔡俊明」（原審判決誤載為「
    蔡明俊」）之委託，代為保管具有殺傷力之捷克CZ廠100型
    制式半自動手槍1把（含彈匣1個、槍枝管制編號0000000000
    號）及口徑為9mm之制式子彈11顆，乙○○即基於寄藏手槍
    及子彈之犯意，將上開手槍、子彈藏匿於臺北縣中和市烘爐
    地山區某處廢棄鐵皮屋內，而未經許可寄藏上開手槍及子彈
    。
二、甲○○於97年5月13日晚間因友人「小馬」之債務糾紛，於
    臺北市中山區○○○路413號12樓之8房屋，遭姓名年籍不詳
    之綽號「小龔」男子（起訴書誤載為「小馬」）等人毆打後
    伺機逃出，甲○○遂於97年5月14日凌晨零時許，前往臺北
    縣中和市○○路上之中和廟口前向乙○○尋求協助，甲○○
    向乙○○告知對方持有槍枝，並詢問乙○○是否有槍枝，乙○○遂告以其有槍枝，並會同甲○○開車前往臺北縣中和市
    烘爐地山區廢棄鐵皮屋，取出上開受真實年籍不詳之友人「
    蔡俊明」委託保管而具有殺傷力之捷克CZ廠100型制式半自
    動手槍1把及口徑為9mm之制式子彈11顆，甲○○明知非經主
    管機關許可不得持有具殺傷力之手槍、子彈，竟與乙○○共
    同基於未經許可持有手槍及子彈之故意，由乙○○取出後藏
    於腰際衣服內後，驅車前往甲○○遭毆打之上開房屋找尋綽
    號「小龔」男子，並於途中在臺北縣中和市○○路附近，搭
    載經由甲○○以電話通知欲共同前往助勢之陳學儀及鄭志光
    （陳學儀、鄭志光所犯恐嚇罪部分，業據原審各判處有期徒
    刑四月確定）。乙○○、甲○○、陳學儀及鄭志光於同日凌
    晨1時26分許抵達位於臺北市中山區○○○路413號12樓之8
    房屋，遂與另三名由甲○○所邀集之姓名年籍均不詳成年男
    子，共同基於傷害之犯意，由甲○○按門鈴，綽號「小龔」
    男子之友人丙○○開門讓甲○○進入後，乙○○、甲○○與
    不知乙○○當時持有槍枝之陳學儀、鄭志光，及其餘三名不
    詳姓名之成年男子一擁而入，毆打適在屋內之丙○○、丁○○（乙○○、甲○○所涉傷害丙○○部分未據丙○○提出告
    訴，所涉傷害丁○○部分業據丁○○於原審審理時撤回告訴
    ）。嗣乙○○、甲○○、陳學儀、鄭志光及其餘三名不知名
    成年男子於知悉「小龔」業已逃逸，遂共同基於恐嚇危害安
    全之犯意聯絡，對丁○○及丙○○恐嚇稱：「若不交出小龔
    ，要將丁○○押走。」等語，致丁○○、丙○○因而心生恐
    懼。嗣臺北市政府警察局中山分局警員據報得知上開房屋內
    有人持槍之情形，隨即趕往處理，乙○○、甲○○等七人得
    知警方到場後隨即逃逸，其中陳學儀、鄭志光即於同日凌晨
    1時30分許，在臺北市中山區○○○路399巷15號前為警查獲
    ，乙○○則於同日凌晨1時40分許，在臺北市○○○路○段11
    8巷5號（起訴書誤載為林森北路2段118巷5號）前為警查獲
    ，並經警扣得乙○○於逃逸時丟棄於上揭查獲地點之具有殺
    傷力捷克CZ廠100型手槍1把（含彈匣1個、槍枝管制編號000
    0000000號）及口徑為9mm之制式子彈11顆（其中5顆業經警
    方送驗試射已擊發）。
三、案經臺北市政府警察局中山分局報請臺灣臺北地方法院檢察
    署檢察官偵查起訴。
    理  由
甲、程序方面：
一、本件被告乙○○另涉傷害罪部分，業經原審判決不受理，被
    告乙○○雖不服提起上訴，惟其已於99年2月24日具狀撤回
    上訴而確定，此有其名義之撤回上訴狀1紙足憑。至被告甲○○另涉傷害罪部分，亦經原審判決不受理，惟被告甲○○
    就此部分並未提起上訴，此有被告甲○○刑事聲明上訴狀可
    稽，復據被告甲○○之辯護人於本院審理時陳明在卷。是以
    本院僅須就被告2人所涉違反槍砲彈藥刀械管制條例、恐嚇
    危害安全部分為審理，合先敘明。
二、依大法官會議釋字第582號解釋意旨，共同被告於被告案件
    中係屬證人，法院應踐行人證之法定調查程序，始具有證據
    能力；而共同被告於被告案件中之警詢、偵查中陳述，因被
    告無從為詰問，而有礙被告之對質詰問權，應無證據能力。
    法院就被告之案件對其他共同被告或與被告有共犯關係之人
    調查，均應依人證之調查程序傳喚該共同被告或共犯到場，
    命其立於證人之地位而為陳述，並通知被告，使被告有與之
    對質及詰問其現在與先前陳述之瑕疵的機會，以確保其對質
    詰問權，並藉以發現實體真實（最高法院94年度臺上字第17
    76號判決意旨參照）。依上開大法官會議解釋及最高法院判
    決意旨，法院如於共同被告以證人身分到庭陳述，訊問被告
    對共同被告之審判外陳述有何意見，並准許被告對於共同被
    告當庭及先前陳述進行詰問，即已賦予被告對於共同被告對
    質詰問之機會，此時共同被告於審判外陳述之瑕疵，應已治
    癒，而具有證據能力。復依刑事訴訟法第158條之3規定：「
    證人、鑑定人依法應具結而未具結者，其證言或鑑定意見，
    不得作為證據。」所謂「依法應具結而未具結者」，係指檢
    察官或法官依刑事訴訟法第175條之規定，以證人身分傳喚
    被告以外之人（證人、告發人、告訴人、被害人、共犯或共
    同被告）到庭作證，或雖非以證人身分傳喚到庭，而於訊問
    調查過程中，轉換為證人身分為調查時，此時其等供述之身
    分為證人，則檢察官、法官自應依本法第168條有關具結之
    規定，命證人供前或供後具結，其陳述始符合第158條之3之
    規定，而有證據能力。若檢察官或法官非以證人身分傳喚而
    以告發人、告訴人、被害人或共犯、共同被告身分傳喚到庭
    為訊問時（例如刑事訴訟法第71條、第219條之6第2項、第2
    36條之1第1項、第248條之1、第271條第2項、第271條之1第
    1項），其身分既非證人，即與「依法應具結」之要件不合
    ，縱未命其具結，純屬檢察官或法官調查證據職權之適法行
    使，當無違法可言。而前揭不論係本案或他案在檢察官面前
    作成未經具結之陳述筆錄，係屬被告以外之人於偵查中向檢
    察官所為之陳述，本質上屬於傳聞證據，基於保障被告在憲
    法上之基本訴訟權，除該被告以外之人死亡、身心障礙致記
    憶喪失或無法陳述、滯留國外或所在不明而無法傳喚或傳喚
    不到、或到庭後拒絕陳述等情形外，如已經法院傳喚到庭具
    結而為陳述，並經被告之反對詰問，前揭非以證人身分而在
    檢察官面前未經具結之陳述筆錄，除顯有不可信之情況者外
    ，得為證據（參照最高法院96年度台上字第3527號判決）。
    查共同被告乙○○業於本院審理時以證人身分到庭陳述，並
    賦予被告甲○○對質詰問之機會（見本院99年2月24日審判
    程序筆錄），則共同被告乙○○於偵查本於被告身分所供，
    對於被告甲○○而言，除顯有不可信之情況外，自應有證據
    能力。再觀諸共同被告乙○○於97年10月28日檢察官偵查時
    之陳述均甚為詳盡，對檢察官之問題，均能為連續陳述（見
    97 年度偵字第11308號偵查卷第154頁至第155頁），參以共
    同被告乙○○於偵查時並未遭強暴、脅迫等不正方法取供等
    情，亦據證人即共同被告乙○○於本院審理時證述在卷（見
    本院99年2月24日審判程序筆錄第6頁），益證共同被告乙○○於偵查中之供述顯係出於自由意志，並非經不正方法取得
    ，並無不可信之情形存在，則共同被告乙○○於偵查時本於
    被告身分所供，對於被告甲○○而言，仍有證據能力，被告
    甲○○抗辯共同被告乙○○於偵查之供證並無證據能力云云
    ，不足採信。
三、復按檢察官職司追訴犯罪，就審判程序之訴訟構造言，檢察
    官係屬與被告對立之當事人一方，偵查中對被告以外之人所
    為之偵查筆錄，或被告以外之人向檢察官所提之書面陳述，
    性質上均屬傳聞證據。在理論上，如未予被告反對詰問、適
    當辯解之機會，一律准其為證據，似有違當事人進行主義之
    精神，對被告之防禦權亦有所妨礙；然而現階段刑事訴訟法
    規定檢察官代表國家偵查犯罪、實施公訴，必須對於被告之
    犯罪事實負舉證之責，依法其有訊問被告、證人及鑑定人之
    權，證人、鑑定人且須具結，而實務運作時，偵查中檢察官
    向被告以外之人所取得之陳述，原則上均能遵守法律規定，
    不致違法取供，其可信性極高，為兼顧理論與實務，乃於修
    正刑事訴訟法時，增列第159條之1第2項，明定被告以外之
    人（含被害人、證人等）於偵查中向檢察官所為陳述，除顯
    有不可信之情況外，得為證據（最高法院95年度臺上字第10
    44號判決參照）。且按刑事訴訟法第159條之1第2項，明定
    被告以外之人於偵查中向檢察官所為陳述，除顯有不可信之
    情況外，得為證據。該所謂「不可信之情況」，由法院審酌
    被告以外之人於陳述時之外在環境及情況而為判斷。而被告
    以外之人於偵查時，是否與被告對質，與其陳述時之外在環
    境並無必然之關聯，自不得以偵查中未經被告詰問，逕認該
    陳述無證據能力。至該等陳述與事實是否相符，要屬證據證
    明力之問題，與證據能力之有無，不容混淆（最高法院94年
    度臺上字第7132號判決、95年度臺上字第1585號判決參照）
    。證人丁○○、丙○○於檢察官偵查中，證述其遭被告乙○○、甲○○等人糾眾恐嚇之經過等節，均係渠等親身經歷，
    且其亦無受到脅迫、誘導等不正取供之情形，並無顯不可信
    之情況存在，復經原審傳喚渠等到庭進行詰問，充分保障被
    告之對質詰問權，是證人丁○○、丙○○偵查時之證述，自
    有證據能力。被告2人均辯稱證人丁○○、丙○○於檢察官
    偵查時所為證言，乃被告以外之人於審判外之陳述，無證據
    能力云云，自無足採。
四、再按刑事訴訟之鑑定，為證據調查方法之一種，係指由具有
    特別知識經驗之人或機關，就特別需要特殊知識經驗之事項
    ，予以鑑識、測驗、研判及斷定，供為法院或檢察官認定事
    實之參考。刑事訴訟法第198條規定：「鑑定人由審判長、
    受命法官或檢察官就下列之人選任一人或數人充之：一、就
    鑑定事項有特別知識經驗者。二、經政府機關委任有鑑定職
    務者。」第208條第1項前段規定：「法院或檢察官得囑託醫
    院、學校或其他相當之機關、團體為鑑定」即本此旨。是上
    級檢察機關首長基於辦案實務需要，函示指定某類特殊案件
    之待鑑事項，囑託某一或某些特別具有該項專門知識經驗之
    機關，予以鑑定，並非法所不許。從而，警察機關逕依該函
    示辦理，按諸檢察一體及檢察官指揮調、偵查之原則，難認
    於法不合（最高法院96年度台上字第4177號判決亦可參照）
    。而本件承辦員警於案件未移送檢察官偵辦前之調查犯罪階
    段，依據臺灣高等法院檢察署檢察長之概括授權，先行將本
    案扣案之槍、彈送請臺灣高等法院檢察署檢察長所概括選任
    之內政部警政署刑事警察局鑑定（此可參酌臺灣高等法院檢
    察署92年9月9日檢文允字第0921001203號函），該鑑定之程
    序即符合刑事訴訟法第208條第1項之規定，堪認卷附內政部
    警政署刑事警察局97年6月6日刑鑑字第0970072515號槍彈鑑
    定書具有證據能力，被告甲○○抗辯該鑑定書係由無專業鑑
    定人資格之人鑑定，且非例行性、公示性文書而屬傳聞證據
    ，不具證據能力云云，亦不足採。
乙、實體方面：
一、關於事實欄一部分：
    上揭被告乙○○如事實欄一所示未許可寄藏手槍、子彈犯行
    ，業據被告乙○○迭於警詢、偵查、原審及本院審理時坦承
    不諱，並有扣案之手槍1把（含彈匣1個、槍枝管制編號0000
    000000號）及子彈11顆足資佐證。而扣案之手槍、子彈，經
    內政部警政署刑事警察局以性能檢驗法、試射法、電解腐蝕
    法及比對顯微鏡比對法鑑驗之結果，認扣案之手槍1把（槍
    枝管制編號0000000000號、含彈匣1個），係口徑9mm制式半
    自動手槍，為捷克CZ廠100型，槍身及滑套號碼已遭磨滅，
    經以電解腐蝕法重現結果，研判槍號分別為「03488（滑套
    ）、L3628（槍身」），槍管內具陸條右旋來復線，擊發功
    能正常，可供擊發同口徑制式子彈使用，認具殺傷力；扣案
    子彈11顆，認均係口徑9mm制式子彈，採樣五顆試射，可擊
    發，認具殺傷力等情，有該局97年6月6日刑鑑字第09700725
    15號槍彈鑑定書1份附卷可憑。此部分事證業臻明確，被告
    乙○○未經許可寄藏手槍、子彈犯行洵堪認定，應予依法論
    處。
二、關於事實欄二部分：
    訊據被告乙○○固不諱於事實欄二所示時間會同甲○○開車
    前往臺北縣中和市烘爐地山區廢棄鐵皮屋，取出上開受真實
    年籍不詳之友人「蔡俊明」委託保管而具有殺傷力捷克CZ廠
    100型制式半自動手槍1把及口徑為9mm之制式子彈11顆，復
    於取出後藏於腰際衣服內後，驅車前往臺北市中山區○○○
    路413號12樓之8房屋找綽號「小龔」男子等情，被告甲○○
    則不諱其於事實欄二所示時間因友人「小馬」之債務糾紛，
    在上開房屋，遭姓名年籍不詳之綽號「小龔」男子等人毆打
    ，嗣逃出後向乙○○尋求協助，其並與乙○○開車前往臺北
    縣中和市烘爐地山區，嗣再與乙○○、陳學儀及鄭志光抵達
    位於臺北市中山區○○○路413號12樓之8房屋尋找綽號「小
    龔」之男子，並由其按電鈴後進入屋內等情，惟被告乙○○
    矢口否認有何恐嚇危害安全之犯行，辯稱：伊並沒有對丁○○、丙○○為恐嚇話語，且丁○○、丙○○亦未因「若不交
    出小龔，要將丁○○押走。」之語，即致心生畏懼云云；被
    告甲○○則矢口否認有何未經許可持有手槍、子彈及恐嚇危
    害安全之犯行，辯稱：乙○○雖有開車載伊至臺北縣中和市
    烘爐地山區，當時伊在車上講電話，乙○○就下車，伊並不
    知道乙○○有拿手槍、子彈上車，且伊進入臺北市中山區○○○路413號12樓之8房屋內，場面很亂，沒有時間講話，也
    沒有對丙○○、丁○○恐嚇云云。然查：
  (一)臺北市政府警察局中山分局警員於97年5月14日據報得知臺
    北市中山區○○○路413號12樓之8房屋內有人持槍之情形，
    隨即趕往處理，嗣被告乙○○則於同日凌晨1時40分許，在
    臺北市○○○路○段118巷5號前為警查獲，並經警扣得手槍
    、子彈等情，已據證人即警員黃重寓於原審時證述屬實（見
    97年度重訴字第81號案卷第96頁至第97頁），並有臺北市政
    府警察局中山分局搜索、扣押筆錄（見97年度偵字第13096
    號偵查卷第57頁至第59頁），而扣案之手槍1把（槍枝管制
    編號0000000000號、含彈匣1個），係口徑9mm制式半自動手
    槍，為捷克CZ廠100型，擊發功能正常，可供擊發同口徑制
    式子彈使用，認具殺傷力；扣案子彈11顆，認均係口徑9mm
    制式子彈，採樣五顆試射，可擊發，認具殺傷力等情，亦有
    前述內政部警政署刑事警察局97年6月6日刑鑑字第097007
    2515號槍彈鑑定書1份附卷可憑（見97年度偵字第11308號偵
    查卷第116頁至第117頁）。且被告甲○○因遭姓名年籍不詳
    之綽號「小龔」男子等人毆打，嗣於97年5月14日逃出後向
    乙○○尋求協助，其並與乙○○開車前往臺北縣中和市烘爐
    地山區，嗣再與乙○○至位於臺北市中山區○○○路413號
    12樓之8房屋找綽號「小龔」男子等情，已據被告甲○○於
    本院審理時供承在卷（見本院99年1月28日準備程序筆錄）
    ，參以同案被告乙○○於檢察官訊問時即已供證：「（問：
    你在97年5月14日為何會到案發現場？）因為被告卓去中和
    廟口朋友開設之卡拉OK店找我，要我陪他去林森北路。」、
    「（問：當時在中和時你身上是否有槍？）沒有。」、「（
    問：後來你如何去取槍？）被告卓帶我去中和烘爐地拿槍。
    因為被告指稱對方有槍，他問我這裡是否有槍，所以我說我
    有。」等語（其中「他問我這裡是否有槍」，筆錄漏載為「
    他問我這裡是否槍」，見97年度偵字第11308號偵查卷第154
    頁至第155頁），矧被告甲○○於原審時亦供承：「（檢察
    官問：乙○○在偵訊及審判時都有說你告訴他對方有持槍械
    是否如此？）對。」、「（檢察官問：對方真的有持槍械？
    ）有，有持壹支手槍」等語（見98年度重訴緝字第8號案卷
    第45頁正面），凡此均足徵被告甲○○於案發當日前往臺北
    市中山區○○○路413號12樓之8房屋找綽號「小龔」男子前
    ，即已詢問同案被告乙○○有無槍枝，並於同案被告乙○○
    告稱有槍枝之情形下，會同同案被告乙○○至臺北縣中和市
    烘爐地山區取出上開手槍、子彈後，2人再一同前往臺北市
    中山區○○○路413號12樓之8房屋找綽號「小龔」男子等人
    ，堪認被告甲○○與同案被告乙○○共同持有上開手槍、子
    彈。雖證人即共同被告乙○○於本院審理證稱：事發當天甲○○來找伊的時候，伊才去把槍彈取出，甲○○係陪同伊至
    臺北縣中和市烘爐地取出，但他不曉得有槍云云（見本院99
    年2月24日審判程序筆錄），惟被告甲○○已告知同案被告
    乙○○關於綽號「小龔」男子等人持有槍械乙事，既為被告
    甲○○於原審時所不爭，業如前述，則其欲帶同被告乙○○
    一同前往找與其有怨隙之綽號「小龔」男子等人，於明知對
    方有槍械之情形下，豈有赤手空拳前往之理？況本院質之證
    人即共同被告乙○○為何會與被告甲○○一起取槍，證人乙○○亦證述：伊沒有跟他講要去那裡，當時甲○○沒有問伊
    為何要去那裡云云（見本院99年2月24日審判程序筆錄第5頁
    ），惟同案被告乙○○於案發當日帶同被告甲○○所至之臺
    北縣中和市烘爐地並未有路燈等情，業據被告甲○○於原審
    審理時供承在卷（見98年度重訴緝字第8號案卷第44頁背面
    ），則同案被告乙○○與被告甲○○找綽號「小龔」男子等
    人前，先由同案被告乙○○於半夜時分帶同被告甲○○至臺
    北縣中和市烘爐地山區，該處既屬無路燈之偏僻山區，同案
    被告乙○○應被告甲○○之邀前往臺北市中山區○○○路附
    近找綽號「小龔」男子前，特意帶同被告甲○○開車繞至偏
    僻山區取出槍、彈，倘謂被告甲○○未詢問何以開車至該處
    ，且全然不知同案被告乙○○之目的係要拿取槍、彈，孰能
    置信？是以證人即共同被告乙○○於本院審理時之上開證詞
    ，與常情有悖，顯不合事理，其於本院審理時翻異前詞改稱
    被告甲○○對其拿取槍、彈並不知情乙節，核屬事後迴護被
    告甲○○之詞，尚難採信。被告甲○○所辯：乙○○雖有開
    車載伊至臺北縣中和市烘爐地山區，當時伊在車上講電話，
    乙○○就下車，伊並不知道乙○○有拿手槍、子彈上車云云
    ，洵不足採。
  (二)次查，被告乙○○、甲○○於案發當日偕同鄭志光、陳學儀
    等人進入臺北市中山區○○○路413號12樓之8房屋內，並制
    伏、毆打被害人丁○○及丙○○後，因未見「小龔」等其他
    人在場，因而對丁○○、丙○○恐嚇稱：「將小龔交出來，
    否則將把丁○○押走。」等語乙節，已據證人丁○○、丙○○分別於偵查及原審審理時證述明確（見97年度偵字第1130
    8號偵查卷第121頁至第124頁，97年度重訴字第81號案卷第
    67頁至第75頁）。而證人丁○○於偵查時證述：「（問：有
    無恐嚇言語或動作？是否心生畏懼？）有，他們一直打我，
    叫我交出小龔，說要押我走」、「（問：誰說這樣的話？）
    這裡面很多人都有說」等語（見97年度偵字第11308號偵查
    卷第122頁），況證人丙○○於原審審理亦明確指證被告甲○○於案發當時曾言及：「將小龔交出來，否則將把丁○○
    押走。」之語（見97年度重訴字第81號案卷第73頁），再參
    諸被告甲○○就其於案發當日前晚遭「小龔」等人毆打，其
    後偕同被告乙○○、陳學儀、鄭志光等人至上開房屋內，即
    係為找綽號「小龔」男子等人乙情，亦據被告甲○○於本院
    審理時供承在卷（見本院99年1月24日準備程序筆錄），則
    被告乙○○、甲○○於案發當日糾眾赴上開房屋找「小龔」
    時，見「小龔」已逃逸無蹤，因而壓制、毆打證人丁○○、
    丙○○，並出言恐嚇二人交出「小龔」，否則押走證人丁○○等語，即非無可能，證人丁○○、丙○○上開所證，應堪
    採信。至證人丁○○雖於原審時證述：「（問：當他們說如
    果小龔不交出來，就把你帶走，你聽到這句話的心裡感覺如
    何？）就已經遇到了，就要跟他們走，不然怎麼辦。」、「
    （問：你當時心裡有無恐懼感？）恐懼感是還好，因為我覺
    得說林森北路那麼多人，如果我全身都是血，他們帶我走，
    管理員也看得到，因為我被打受傷，沒有想那麼多」等語（
    見97年度重訴字第81號案卷第69頁背面），惟觀諸上開證人
    丁○○之證詞，既未證述其於被告為上開言語時毫無恐懼感
    ，且以被告乙○○、甲○○於案發當時偕同陳學儀、鄭志光
    等共七人，仗渠等人多勢眾之情況下，對丁○○、丙○○以
    加害自由之事為惡害之通知，客觀上已足致使丁○○、丙○○心生畏懼，被告乙○○、甲○○所辯渠等沒有對丁○○、
    丙○○為恐嚇話語，且丁○○、丙○○亦未因而心生畏懼云
    云，無足採信。
  (三)綜上，被告乙○○、甲○○上揭所辯，顯係事後圖卸刑責之
    詞，不足採信。被告2人如事實欄二之犯行，洵堪認定，應
    予依法論處。
三、論罪科刑部分：
    核被告乙○○所為，係犯槍砲彈藥刀械管制條例第7條第4項
    之未經許可寄藏手槍罪、同條例第12條第4項之未經許可寄
    藏子彈罪，及刑法第305條之恐嚇危害安全罪；被告甲○○
    所為，則係犯槍砲彈藥刀械管制條例第7條第4項之未經許可
    持有手槍罪、同條例第12條第4項之未經許可持有子彈罪，
    及刑法第305條之恐嚇危害安全罪。至起訴書犯罪事實欄均
    係論及被告2人未經許可持有上開手槍、子彈之行為，並未
    論及被告2人意圖供自己或他人犯罪之用，而有未經許可，
    製造、販賣或運輸手槍、子彈，抑或意圖供自己或他人犯罪
    之用，而有未經許可，轉讓、出租或出借手槍、子彈之行為
    ，惟起訴書論罪欄則記載被告2人均係犯「槍砲彈藥刀械管
    制條例第7條第3項之未經許可持有手槍罪嫌」、「同條例第
    12條第3項之未經許可持有子彈罪嫌」，則起訴書顯係將「
    槍砲彈藥刀械管制條例第7條第4項之未經許可持有手槍罪嫌
    」、「同條例第12條第4項之未經許可持有子彈罪嫌」，誤
    載為「槍砲彈藥刀械管制條例第7條第3項之未經許可持有手
    槍罪嫌」、「同條例第12條第3項之未經許可持有子彈罪嫌
    」，且實行公訴檢察官於原審蒞庭時並已當庭更正（見98年
    重訴緝字第8號案卷第46頁背面），本院自應就被告2人所涉
    槍砲彈藥刀械管制條例第7條第4項之未經許可持有手槍罪嫌
    、同條例第12條第4項之未經許可持有子彈罪嫌之行為審判
    。復按槍砲彈藥刀械管制條例第7條第4項、第12條第4項係
    將「持有」與「寄藏」為分別之處罰規定，則單純之「持有
    」，固不包括「寄藏」，但「寄藏」之受人委託代為保管，
    其保管之本身所為之「持有」，既係「寄藏」之當然結果，
    法律上自宜僅就「寄藏」行為為包括之評價，不應另就「持
    有」予以論罪（參照最高法院74年台上字第3400號判例意旨
    ），則被告乙○○受真實年籍不詳之友人「蔡俊明」委託，
    代為保管上開手槍、子彈之行為，應係犯槍砲彈藥刀械管制
    條例第7條第4項之未經許可寄藏手槍罪、同條例第12條第4
    項之未經許可寄藏子彈罪，公訴意旨認被告乙○○係涉犯同
    條例第7條第4項之未經許可持有手槍罪嫌及同條例第12條第
    4 項之未經許可持有子彈罪嫌，容有誤會，因二罪屬同一條
    項，自毋庸引用刑事訴訟法第300條規定變更起訴法條，併
    此敘明。被告甲○○就所犯未經許可持有手槍罪及未經許可
    持有子彈罪，與被告乙○○間有犯意聯絡及行為分擔，被告
    甲○○應論以共同正犯。又被告乙○○、甲○○就渠等所犯
    恐嚇危害安全罪，與陳學儀、鄭志光及其他姓名年籍不詳之
    三名成年男子間，有犯意聯絡及行為分擔，均為共同正犯。
    而被告乙○○、甲○○均以一行為，同時觸犯槍砲彈藥刀械
    管制條例第7條第4項之罪及同條例第12條第4項之罪，為想
    像競合犯，應分別從一重之槍砲彈藥刀械管制條例第7條第4
    項之未經許可寄藏手槍罪、未經許可持有手槍罪論處。被告
    2 人均以一行為恐嚇丁○○、丙○○，係一行為觸犯數罪名
    ，為想像競合犯，應從重論以恐嚇危害安全一罪。又被告乙○○、甲○○所犯槍砲彈藥刀械管制條例第7條第4項之罪與
    恐嚇危害安全罪間，犯意各別，行為互殊，應予分論併罰。
    再查，被告乙○○有事實欄所示前科執行完畢之情形，此有
    本院被告前案紀錄表1份可按，其於有期徒刑執行完畢後五
    年內，故意再犯本件有期徒刑以上之罪，為累犯，應依刑法
    第47條第1項規定加重其刑。至被告乙○○雖辯稱：警方於
    案發後在臺北市中山區○○○路○段118巷5號前所扣得之上
    開手槍及子彈，均係其遭警逮捕後告知警員所丟棄之處所，
    警員始得以查獲，自應依刑法第62條之規定減輕或免除其刑
    云云。惟按，刑法第62條所謂自首，係以犯人在其犯罪未發
    覺前，自行申告其犯罪事實於該管公務員，而受法律上之裁
    判為要件（參照最高法院24年上字第1162號判例），此所謂
    「發覺」，並非以有偵查犯罪權責之機關或人員確知其人犯
    罪無誤為必要，如有確切之根據因而對犯人發生合理之懷疑
    ，即足當之。證人即查獲被告乙○○之警員黃重寓於原審審
    理時證稱：伊於案發當日係接獲通報稱上開房屋有人持槍搶
    劫，因而與分局警備隊和派出所巡邏警員、備勤警員同抵現
    場，伊是負責戒護上開房屋樓下林森北路399巷出口，因見
    一個人自同巷另一出口跑出逃逸，遂與同事陳明仁分別以機
    車及徒步追趕，嗣追趕嫌犯（指乙○○）至新生北路2段118
    巷口時，伊就看到嫌犯自腰際拿出東西往路旁機車下面丟，
    嫌犯隨即遭伊及陳明仁攔住，伊問他剛剛丟什麼東西，嫌犯
    說沒有，伊就帶嫌犯回去找，就在機車下方找到一把槍，當
    天因為接獲通報對方有槍，才出動十幾位警力，當嫌犯丟出
    東西至路旁機車下時，伊有懷疑所丟棄者即為通報時所稱之
    槍械等語（見97年度重訴字第81號案卷第96頁至第97頁），
    足認警員黃重寓於追捕被告乙○○時，見被告乙○○朝機車
    下方丟棄物品時，依據通報內容及被告乙○○急於丟棄物品
    之行為，已合理懷疑被告乙○○所丟棄者係所接獲通報內容
    中之犯案槍、彈，並於逮捕被告乙○○後帶同其至丟棄物品
    之地點覓得上開槍、彈，縱被告乙○○於本院審理時所辯其
    於遭警逮捕後，曾告知警員其適才所丟棄之物品係槍彈乙節
    屬實，惟警方於本件逮捕被告乙○○前，已合理懷疑被告乙○○所丟棄者係所接獲通報內容中之犯案槍、彈，業已發覺
    被告乙○○持有槍枝、子彈，揆諸前開說明，核與自首之要
    件不符，無刑法第62條規定適用之餘地，併此敘明。
四、本院審理結果，原審就被告乙○○、甲○○所犯違反槍砲彈
    藥刀械管制條例、恐嚇危害安全部分，以渠等犯罪事證明確
    ，據以論罪科刑，固非無見，惟查：(一)被告乙○○受真實年
    籍不詳之友人「蔡俊明」委託，代為保管上開手槍、子彈之
    行為，揆諸最高法院74年台上字第3400號判例意旨，其應係
    犯槍砲彈藥刀械管制條例第7條第4項之未經許可寄藏手槍罪
    、同條例第12條第4項之未經許可寄藏子彈罪，原審認被告
    乙○○係犯同條例第7條第4項之未經許可持有手槍罪、同條
    例第12條第4項之未經許可持有子彈罪，已有未合。(二)按刑
    事訴訟法第300條規定：「前條之判決，得就起訴之犯罪事
    實，變更檢察官所引應適用之法條。」條文所謂「檢察官所
    引應適用之法條」，於起訴書「所載法條」與到庭實行公訴
    檢察官「所更正之法條」不一致時，依檢察一體之原則，實
    行公訴檢察官有權更正起訴書所引應適用之法條，故刑事訴
    訟法第300條所謂「檢察官所引應適用之法條」，應以實行
    公訴檢察官之更正法條為準。本件起訴書犯罪事實欄均係論
    及被告2人未經許可持有上開手槍、子彈之行為，惟起訴書
    論罪欄顯將被告2人所犯「槍砲彈藥刀械管制條例第7條第4
    項之未經許可持有手槍罪嫌」、「同條例第12條第4項之未
    經許可持有子彈罪嫌」，誤載為「槍砲彈藥刀械管制條例第
    7條第3項之未經許可持有手槍罪嫌」、「同條例第12條第3
    項之未經許可持有子彈罪嫌」，業如前述，且實行公訴檢察
    官於原審蒞庭時並已當庭更正（見98年重訴緝字第8號案卷
    第46頁背面），依上開說明，自無庸再援引刑事訴訟法第30
    0條規定變更起訴法條，原審就被告2人所犯槍砲彈藥刀械管
    制條例第7條第4項之罪、同條例第12條第4項之罪部分，另
    援引刑事訴訟法第300條規定予以變更起訴法條，亦有未洽
    。(三)被告乙○○、甲○○2人均以一行為恐嚇丁○○、丙○○，為想像競合犯，原審就被告2人所犯恐嚇危害安全部分
    ，漏未論以想像競合犯，已有違誤。是被告2人就渠等所涉
    違反槍砲彈藥刀械管制條例、恐嚇危害安全部分，執前詞提
    起上訴，雖無理由，惟原判決此部分既有上開可議之處，自
    應將此部分及定執行刑部分撤銷改判。爰審酌槍枝、彈藥之
    非法製造、寄藏、持有及流通等，危害人身安全及社會秩序
    至鉅，而為國法懸為厲禁，並經各類教育及傳媒宣導週知歷
    數十年，被告乙○○、甲○○應無不知之理，詎猶未經許可
    寄藏、持有槍枝、子彈，藐視公共規範，欠缺守法觀念，且
    渠等因甲○○遭綽號「小龔」之男子等人毆打，不思以合法
    途徑解決，即持槍並糾眾前往上開房屋，恣意恐嚇被害人丁○○及丙○○，對於社會治安構成嚴重威脅，惡性非輕，行
    為可訾，兼衡被告甲○○犯後仍飾詞全然否認犯行，並無悔
    意，被告乙○○已就寄藏槍、彈犯行坦承不諱，及被告2人
    犯罪動機、目的、手段、所生危害等一切情狀，分別量處如
    主文所示之刑，並均諭知罰金易服勞役之折算標準，以示懲
    儆。扣案具有殺傷力之捷克CZ廠100型口徑9mm制式半自動手
    槍1把（含彈匣1個、槍枝管制編號0000000000號），及尚未
    經試射之具有殺傷力口徑9 mm制式子彈6顆，係屬違禁物，
    應依刑法第38條第1項第1款之規定宣告沒收。另扣案之本具
    有殺傷力之口徑9 mm制式子彈5顆，送驗後經試射，已不具
    殺傷力，均不予宣告沒收，併此敘明。
據上論斷，應依刑事訴訟法第369條第1項前段、第364條、第299
條第1項前段，槍砲彈藥刀械管制條例第7條第4項、第12條第4項
，刑法第11條前段、第28條、第305條、第55條、第47條第1項、
第51條第5款、第38條第1項第1款、第42條第3項，刑法施行法第
1條之1，判決如主文。
本案經檢察官黃朝貴到庭執行職務。
中    華    民    國    99    年    3     月    17    日
                  刑事第二十三庭審判長法  官  許宗和
                                      法  官  沈君玲
                                      法  官  林海祥
以上正本證明與原本無異。
除恐嚇危害安全部分不得上訴外，其餘部分如不服本判決，應於
收受送達後10日內向本院提出上訴書狀，其未敘述上訴之理由者
並得於提起上訴後10日內向本院補提理由書（均須按他造當事人
之人數附繕本）「切勿逕送上級法院」。
                                      書記官  林淑貞
中    華    民    國    99    年    3     月    17    日
附錄：本案論罪科刑法條全文
槍砲彈藥刀械管制條例第7條
未經許可，製造、販賣或運輸火砲、肩射武器、機關槍、衝鋒槍
、卡柄槍、自動步槍、普通步槍、馬槍、手槍或各類砲彈、炸彈
、爆裂物者，處死刑、無期徒刑或七年以上有期徒刑；處徒刑者
，併科新臺幣三千萬元以下罰金。
未經許可，轉讓、出租或出借前項所列槍砲、彈藥者，處無期徒
刑或五年以上有期徒刑，併科新臺幣一千萬元以下罰金。
意圖供自己或他人犯罪之用，而犯前二項之罪者，處死刑或無期
徒刑；處徒刑者，併科新臺幣五千萬元以下罰金。
未經許可，持有、寄藏或意圖販賣而陳列第一項所列槍砲、彈藥
者，處五年以上有期徒刑，併科新臺幣一千萬元以下罰金。
意圖供自己或他人犯罪之用，以強盜、搶奪、竊盜或其他非法方
法，持有依法執行公務之人所持有之第一項所列槍砲、彈藥者，
得加重其刑至二分之一。
第一項至第三項之未遂犯罰之。
槍砲彈藥刀械管制條例第12條
未經許可，製造、販賣或運輸子彈者，處 1 年以上 7 年以下有
期徒刑，併科新台幣 500 萬元以下罰金。
未經許可，轉讓、出租或出借子彈者，處 6 月以上 5 年以下有
期徒刑，併科新台幣 300 萬元以下罰金。
意圖供自己或他人犯罪之用，而犯前二項之罪者，處 3 年以上
10 年以下有期徒刑，併科新台幣 700 萬元以下罰金。
未經許可，持有、寄藏或意圖販賣而陳列子彈者，處 5 年以下有
期徒刑，併科新台幣 300 萬元以下罰金。
第 1 項至第 3 項之未遂犯罰之。
中華民國刑法第305條
（恐嚇危害安全罪）
以加害生命、身體、自由、名譽、財產之事，恐嚇他人致生危害
於安全者，處 2 年以下有期徒刑、拘役或 3 百元以下罰金。

司法院資訊處製作；財團法人民間司法改革基金會備份。
